臺灣臺北地方法院民事判決　　　　　　 94年度簡上字第143號
上　訴　人　丙○○
被 上訴 人　臺灣中小企業銀行股份有限公司
法定代理人　甲○○
訴訟代理人　丁○○
上列當事人間請求清償債務事件，上訴人對於中華民國93年10月
22日本院臺北簡易庭93年度北簡字第23620號第一審判決提起上
訴，本院於94年10月27日言詞辯論終結，判決如下：
    主      文
上訴駁回。
第二審訴訟費用由上訴人負擔。
    事實及理由
一、本件被上訴人之法定代理人於民國94年9月22日由鍾甦生變
    更為甲○○，經聲明承受訴訟，於法並無不合，應予准許。
二、被上訴人主張：原審共同被告乙○○以上訴人為附卡持有人
    ，於86年5月14日與被上訴人訂立信用卡使用契約，分別領
    用被上訴人發給之威士信用卡正、附卡（正卡卡號：00000
    00000000000、附卡卡號：0000000000000000），依約乙○
    ○與上訴人即得於被上訴人之特約商店記帳消費或預借現金
    ，而應於當期繳款截止日前將最低應繳金額以上（或等於最
    低應繳金額）款項繳付，並正、附卡持卡人就各別使用信用
    卡所生應付帳款互負連帶清償責任。如未依約繳款，即喪失
    期限利益，應一次付清，並自各該筆帳款入帳日起，按年息
    15％計算利息，另逾期在6個月以內者，按上開利率10％，
    逾期超過6個月者，按上開利率20％計算違約金。詎乙○○
    與上訴人未依約繳款，積欠消費款、循環利及違約金。爰依
    信用卡契約之約定，請求乙○○與上訴人連帶給付168,514
    元，及自93年10月2日起至清償日止，按年息15％計算之利
    息，並逾期在6個月以內者，按上開利率10％，逾期超過6個
    月者，按上開利率20％計算之違約金。原審為被上訴人勝訴
    判決，並依職權為宣告假執行，被上訴人於本院為駁回上訴
    之聲明。
三、上訴人則以：伊申請附卡時不知要對正卡消費所生應付帳款
    負連帶清償責任，且系爭信用卡契約約定附卡要負連帶責任
    ，有違公平交易法及消費者保護法相關規定；又伊在90年9
    月間（或謂91年間）已將附卡剪掉寄回給被上訴人，並被上
    訴人後來有提升正卡乙○○為金卡及信用額度，要伊對正卡
    消費負責有欠公平等語，資為抗辯，而聲明廢棄原判決，駁
    回被上訴人在原審之訴。
四、兩造不爭執之事實：
（一）原審共同被告乙○○與上訴人於86年5月14日與被上訴人
      訂立信用卡使用契約，分別領取被上訴人發給之威士信用
      卡正、附卡（正卡卡號：0000000000000000、附卡卡號：
      0000000000000000）。
（二）系爭信用卡消費積欠系爭金額，是正卡申請人乙○○消費
      積欠的。
五、兩造之爭點及論斷：
    被上訴人主張依信用卡契約約定，上訴人應對正卡申請人乙
    ○○消費積欠系爭金額負連帶清償責任等語，為上訴人所否
    認，並以前揭情詞置辯。是本件兩造之爭點在於，附卡申請
    人即上訴人是否應對正卡申請人乙○○所消費積欠金額負連
    帶清償責任？經查：
（一）依被上訴人所提出為上訴人所不爭執其真正之信用功能卡
      片申請書上之「申請人（含附卡申請人）及連帶保證人同
      意下列聲明」欄載「...2、本人已詳閱並願恪守本申請書
      所載約定條款，遵照貴行有關規定及對正附卡全部應付款
      項負連帶清償責任」等語，且上開文字字體明顯清晰，上
      訴人於上開聲明文下承接之附卡申請人簽章處簽章，豈能
      諉為不知該約定之理？上訴人主張伊申請附卡時不知要對
      正卡消費所生應付帳款負連帶清償責任云云，並不可採。
（二）次按系爭信用卡約定條款固屬被上訴人為與不特定多數消
      費者訂立同類契約之用，所提出預先擬定之契約條款，並
      作為契約內容之全部而訂定之契約，屬於定型化契約條款
      。然定型化契約並非無效之契約，而係在契約有顯失公平
      之情形時，法律定有種種調整兩造契約關係、彌補弱勢一
      方以達衡平之機制，或於該當法律規定之要件時，該部分
      約定無效（消費者保護法第11條至第17條、民法第247條
      之1規定參照）。但，定型化契約條款非即必對消費者明
      顯不利或違反誠信原則，仍須就個案為具體審查，不可遽
      謂定型化契約當然等同不利消費者或違反誠信之契約。本
      件信用卡約定條款（含上開信用功能卡片申請書上聲明及
      信用卡約定條款第2條）固約定正、附卡申請人對該卡號
      內全部應付帳款互負連帶清償責任等語；然查：
    １、發卡銀行針對申請人決定是否核發信用卡及信用額度之
        多寡，主要因素在於正卡申請人個人信用情況之差異，
        倘發卡銀行對於正卡申請人為資力及信用能力之徵信後
        ，認為正卡申請人符合信用標準而核發信用卡時，附卡
        持卡人在毋須經發卡銀行為信用狀況調查下，即可與正
        卡持卡人共用同一信用額度消費，並未因此即限制附卡
        持卡人之消費額度，且由正卡持卡人統一繳納款項，發
        卡銀行及正卡持卡人均承擔附卡持卡人事後可能因信用
        不足而無力償債之風險。
    ２、信用卡之法律關係，核屬委任及消費借貸之混合契約，
        非屬民生之必需行為，經濟能力不佳之消費者，對於是
        否申請信用正卡、或以擔任他人信用卡附卡 持卡人之
        方式取得信用卡等問題，本即為消費者申請信用卡時所
        應審慎衡量之因素，且以目前申請信用卡之方便、核發
        信用卡之浮濫，消費者若不欲與他人負擔連帶責任，大
        可自己申請信用卡，若消費者依附於正卡持卡人之信用
        狀況，而申請附卡，並因之取得高於自己經濟能力之信
        用消費額度，就附卡持有人而言，亦不失為一種利益。
        雖此種利益，亦伴隨某種風險（也就是必須負擔正卡消
        費額度內債務之連帶清償責任），附卡持有人既願意選
        擇擁有高於本身經濟能力之信用利益，則對於伴隨而來
        之風險，自亦應一併承擔。兩相權衡，難認有何不利消
        費者或違反誠信之情事。
    ３、本件正卡持有人乙○○為附卡持有人即上訴人之配偶，
        其為至親，乙○○之消費習性以及還款能力，上訴人較
        被上訴人應更為了解，並帳單亦照渠二人所填寫申請書
        上地址寄送，上訴人一旦發現乙○○之消費狀況不正常
        或信用能力遽減時，可依信用卡約定條款第14條第2項
        約定，停止附卡使用並交還被上訴人以終止其與被上訴
        人間之信用卡使用契約關係，俾隨時降低其承擔之風險
        ，由此觀點而言，較諸被上訴人於發卡徵信時，僅對正
        卡持有人之信用狀況有所了解，實有程度上之差異，從
        而，被上訴人利用定型化契約條款要求上訴人必須與正
        卡持有人乙○○負連帶清償之責任，使被上訴人得以調
        整渠對正卡持卡人乙○○暨上訴人之風險控管，其間尚
        無因不當連結風險而致顯失公平之情。
    ４、是以，本件信用卡約定條款關於正、附卡持卡人對該卡
        內全部應付款項負連帶清償責任之約定，並無違反誠信
        原則或對上訴人有顯失公平之情形，該約款自屬有效。
        上訴人主張該約款有違公平交易法或消費者保護法，並
        無可採。
（三）再者，上訴人主張伊於90年9月間（或謂91年間）已將附
      卡剪掉寄回給被上訴人云云，為被上訴人所否認，上訴人
      就此並未舉證以實其說，尚難採信。另上訴人主張被上訴
      人後來有提升乙○○為金卡及信用額度乙節，亦為被上訴
      人所否認，觀之當初乙○○與上訴人於86年5月14日向被
      上訴人申請時即為申請金卡，有信用功能卡片申請書可稽
      ，並為上訴人所不爭，又當初申請書上載被上訴人核准信
      用額度為20萬元，與被上訴人所提乙○○之信用卡交易明
      細繳款通知書所載信用額度一致，此外上訴人未舉證被上
      訴人有調高乙○○超過該信用額度及系爭積欠消費款項係
      調高後所消費積欠。故上訴人上開所辯，均不得據以解免
      其應對正卡消費積欠金額負連帶清償之責任。
六、綜上所述，上訴人與被上訴人間成立申請信用卡附卡契約，
    信用卡正、附卡持有人就彼此信用卡消費款需負連帶清償責
    任，嗣後上訴人並持該附卡消費，而本件兩造間契約又無顯
    失公平、違反誠信原則之情事，上訴人就其與原審被告乙○
    ○使用該正卡所生之簽帳款，自應負連帶清償之責。從而，
    被上訴人本於兩造間信用卡使用契約，請求上訴人與原審被
    告乙○○連帶給付168,514元，及自93年10月2日起至清償日
    止，按年息15％計算之利息，並逾期在6個月以內者，按上
    開利率10％，逾期超過6個月者，按上開利率20％計算之違
    約金，為有理由，應予准許。是則原審判命上訴人如數給付
    ，於法並無不合。上訴意旨指摘原判決不當，求予廢棄改判
    ，為無理由，應予駁回其上訴。
七、本件事證已臻明確，兩造其餘主張及攻擊防禦方法及所提證
    據，與本件判決結果無影響，爰不予贅述，併此敘明。
八、據上論結，本件上訴為無理由，依民事訴訟法第436條之1第
    3項、第449條第1項、第78條，判決如主文。
中　　華　　民　　國　　94　　年　　11　　月　　10　　日
                    民事第六庭審判長法　官　吳光釗
                                    法  官  姜悌文
                 　　　　　　　　　 法　官　曾部倫
以上正本係照原本作成
本判決不得上訴
中　　華　　民　　國　　94　　年　　11　　月　　10　　日
                                    書記官  謝梅琴
